臺灣臺南地方法院民事判決
110年度消字第3號
原      告  林泰山  


訴訟代理人  蔡文健律師
            黃信豪律師
            王又真律師
被      告  雄獅旅行社股份有限公司

法定代理人  王文傑  
訴訟代理人  許凱傑  
上列當事人間請求損害賠償事件，本院於民國110年10月20日言
詞辯論終結，判決如下：
    主  文
原告之訴及假執行之聲請均駁回。
訴訟費用由原告負擔。
    事實及理由
一、原告起訴主張：
  ㈠訴之聲明：
  ⒈被告應給付原告新臺幣（下同）258萬元，及自起訴狀繕本送
    達之翌日起至清償日止，按週年利率5％計算之利息。
  ⒉原告願供擔保，請准宣告假執行。 
  ㈡原告於民國108年5月8日報名參加被告之同年7月6日至13日「
    河南少林寺、洛陽龍門石窟、西安兵馬俑、雙城三遺產8日
    遊」行程（下稱系爭旅遊行程），兩造並簽訂國外團體旅遊
    定型化契約書（下稱系爭契約）。詎原告於同年月10日19時
    許前往中國河南省靈寶市紫金宮大酒店（下稱系爭酒店），
    因被告僱請之司機違反道路交通安全規則第112條第5項第4
    款規定，將遊覽車停放在緊鄰1米餘深平台（下稱系爭平台
    ）之階梯旁，未保持乘客下車適當之緩衝、安全距離，未盡
    到確認安全無虞之注意義務，致原告在夜間視線不佳之情形
    下，左腳踩空跌落系爭平台（下稱系爭事故），受有左側股
    骨頸骨折等傷害（下稱系爭傷害）。被告提供之上開遊覽車
    服務，未符合當時科技或專業水準可合理期待之安全性，違
    反消費者保護法第7條第1項規定，致原告受有系爭傷害，依
    同法第7條第3項規定，被告應負損害賠償責任。而民法第19
    3條第1項、第195條第1項規定，應為消費者保護法之補充法
    ，原告自得依上開規定，請求被告賠償醫療費用20萬元、看
    護費用18萬元、勞動力損失170萬元、精神慰撫金50萬元。
二、被告則以下列情詞資為抗辯：
  ㈠聲明：
  ⒈原告之訴及假執行之聲請均駁回。
  ⒉如受不利判決，被告願供擔保請准宣告免為假執行。 
  ㈡原告於108年7月6日參加系爭旅遊行程，同年月13日結束行程
    ，原告遲至110年7月5日始提起本件訴訟，其損害賠償請求
    權已因罹於民法第514條之12規定之1年時效而消滅。
  ㈢系爭事故發生於約下午7時許，系爭平台雖未設置護欄、警語
    等，然當時天色仍屬明亮，且遊覽車停放位置與系爭平台至
    少距離1.5至2公尺，依一般常理，若原告注意路面，應可預
    見其路面非屬平坦，其於行走時若有注意自身安全，應不至
    於跌落系爭平台。
  ㈣且被告聘僱之領隊及導遊於團員下車前，皆有提醒其注意下
    車後之前方有50、60公分深之系爭平台（非原告主張之1、2
    公尺深）。原告卻未注意高度落差而跌落系爭平台，且原告
    之跌落方向係背對系爭平台，其當時應非下車向前步行，系
    爭傷害應係原告未注意路面而造成之意外，被告已盡其義務
    ，自無賠償責任。
三、得心證之理由：
　㈠按消費訴訟，得由消費關係發生地之法院管轄，消費者保護
    法第47條定有明文。查兩造簽立之系爭契約第36條記載：因
    本契約發生訴訟時，兩造同意以台灣士林地方法院為第一審
    管轄法院，但不得排除消費者保護法第47條或民事訴訟法第
    436條之9規定之小額訴訟管轄法院之適用；而簽約地點係永
    康門市乙情，有系爭契約在卷可參（本院卷第76-77頁），
    堪認為真。是兩造簽約地既在永康門市，消費關係即發生在
    臺南市永康區，依系爭契約第36條規定，縱兩造已合意由臺
    灣台灣士林地方法院為第一審管轄法院，但不得排除消費者
    保護法第47條規定，故本院為兩造消費發生地之法院，自有
    本件訴訟之管轄權，合先敘明。
　㈡按稱旅遊營業人者，謂以提供旅客旅遊服務為營業而收取旅
    遊費用之人。前項旅遊服務，係指安排旅程及提供交通、膳
    宿、導遊或其他有關之服務，民法第514條之1定有明文。次
    按從事設計、生產、製造商品或提供服務之企業經營者，於
    提供商品流通進入市場，或提供服務時，應確保該商品或服
    務，符合當時科技或專業水準可合理期待之安全性。企業經
    營者違反前二項規定，致生損害於消費者或第三人時，應負
    連帶賠償責任。但企業經營者能證明其無過失者，法院得減
    輕其賠償責任。消費者保護法第7條第1、3項分別定有明文
    。查旅遊業者提供團體旅遊行程，其內容兼括安排旅遊行程
    、交通、膳宿及導遊之安排，諸此皆已涉及消費者之健康及
    安全，自應確保其提供之商品或服務，無安全或衛生上之危
    險，被告身為旅遊業者，自有消費者保護法之適用。
　㈢原告主張其於108年7月10日19時許，搭乘遊覽車前往系爭酒
    店時，因該遊覽車司機疏未注意而將遊覽車緊鄰系爭平台停
    放，致原告跌落系爭平台受有系爭傷害，被告提供之遊覽車
    服務未符合可合理期待之安全性，應依消費者保護法第7條
    第3項規定，負損害賠償之責云云。惟查：
　⒈按汽車臨時停車或停車，汽車駕駛人或乘客開啟或關閉車門
    時，應確認安全無虞後，再將車門開啟至可供出入幅度，迅
    速下車並關上車門，道路交通安全規則第112條第5項第4款
    定有明文。次按損害賠償之債，以有損害之發生及有責任原
    因之事實，並二者之間，有相當因果關係為成立要件。故原
    告所主張損害賠償之債，如不合於此項成立要件者，即難謂
    有損害賠償請求權存在（最高法院48年台上第481號民事判
    例參照）。
　⒉查兩造於108年5月8日簽立系爭契約，原告支付2萬3,900元之
    團費後，參加由被告舉辦之系爭旅遊行程，然原告於系爭旅
    遊行程中之108年7月10日19時許，在系爭酒店外廣場，自遊
    覽車下車提領行李時，不慎跌落系爭平台，受有系爭傷害等
    情，有旅行業代收轉付收據、領隊報告書、現場示意圖、現
    場照片、國立成功大學醫學院附設醫院及國泰綜合醫院診斷
    證明書、系爭契約在卷可參（本院卷第25-39、73-77、123
    頁），堪信屬實。
　⒊次查，自現場照片觀之（本院卷第31、33、123頁），遊覽車
    固停放在離系爭平台約2公尺處，然因當時係7月盛夏，故天
    色仍明亮，且地上劃有警示黃線以提醒行人有高低落差避免
    跌落，乘客下車後應能注意該警示黃線而避免前進而跌落系
    爭平台，又系爭酒店係在原告跌落處之反方向，乘客下車領
    取行李後，應繞過遊覽車而非往前跨越黃線前往系爭酒店，
    原告疏未注意於此而跌落系爭平台，難認司機有何違反前揭
    道路交通安全規則之過失，遑論被告提供之旅遊服務有何欠
    缺合理期待之安全性。是原告依消費者保護法第7條第3項及
    相關民法規定，請求被告賠償其因系爭傷害所支出之醫療費
    用、看護費用、勞動力損失、精神慰撫金計有258萬元，尚
    屬無據。
四、綜上所述，原告依消費者保護法第7條第3項規定，請求被告
    給付258萬元，及自起訴狀繕本送達之翌日起至清償日止，
    按週年利率5％計算之利息，為無理由，應予駁回。原告之訴
    既已駁回，其假執行之聲請亦失所附麗，併予駁回之。
五、兩造其餘主張、陳述及所提之證據暨攻擊防禦方法，經本院
    斟酌後，認為均不足以影響本判決之結果，無庸再逐一予以
    論列，併此敘明。
六、訴訟費用負擔之依據：民事訴訟法第78條。
中　　華　　民　　國　　110 　年　　11　　月　　5 　　日
                  民事第一庭　法  官　陳尹捷
以上正本係照原本作成。
如不服本判決，應於判決送達後20日內，向本院提出上訴狀並表
明上訴理由，如於本判決宣示後送達前提起上訴者，應於判決送
達後20日內補提上訴理由書（須附繕本）。
如委任律師提起上訴者，應一併繳納上訴裁判費。  　　　　　
中　　華　　民　　國　　110 　年　　11　　月　　5 　　日
                              書記官　曾美滋